【裁判字號】    99,抗,138
【裁判日期】    990428
【裁判案由】    假處分
【裁判全文】
臺灣高等法院高雄分院民事裁定           99年度抗字第138號
抗  告  人  乙○○
上列抗告人因與相對人甲○○間聲請假處分事件，對於民國99年
4月2日臺灣高雄地方法院99年度裁全字第388 號所為裁定提起抗
告，本院裁定如下：
    主  文
原裁定（除確定部分外）廢棄。
抗告人以新台幣參萬元為相對人供擔保後，相對人對於坐落高雄
縣仁武鄉○○○段七三之一地號土地應有部分百分之十八，於本
案判決確定前，不得為讓與、設定他項權利、出租及其他一切處
分行為。
聲請（除確定部分外）及抗告訴訟費用由相對人負擔。
    理  由
一、抗告意旨略以：原審共同相對人王安繁出賣坐落高雄縣仁武
    鄉○○○段73-1地號土地（下稱系爭土地）應有部分18% 予
    相對人甲○○，未表明係出賣欣祐建機股份有限公司（下稱
    欣祐公司）之應有部分，故仍可能係處分王水榮及王來福所
    有之應有部分2/3 之一部分，故伊僅能主張王安繁所處分之
    應有部分屬於王水榮或王來福之應有部分，並願供擔保以代
    釋明之不足，原裁定違背假處分形式審查之原則；且伊主張
    相對人與王安繁間之系爭土地應有部分18% 之買賣為通謀虛
    偽意思表示，亦可基於代位請求塗銷，原裁定駁回伊聲請相
    對人部分之聲請，即有未當云云，
二、按民事訴訟法第532 條規定：「債權人就金錢請求以外之請
    求，欲保全強制執行者，得聲請假處分。假處分，非因請求
    標的之現狀變更，有日後不能強制執行，或甚難執行之虞者
    ，不得為之」。
三、經查，抗告人以系爭土地係王水榮出資8/15、王來福出資2/
    15（2 人應有部分合計2/3 ），欣祐公司出資1/3 ，借名登
    記於王安繁名義，而王水榮、王來福積欠其新台幣（下同）
    6000萬元及利息、違約金未還，王安繁出賣系爭土地應有部
    分18% 予相對人，係通謀虛偽意思表示，且詐害其債權，王
    安繁應塗銷所有權移轉登記，且王水榮、王來福亦得終止該
    借名登記契約，卻怠於行使，伊依民法第242 條亦得代位2
    人終止該借名契約，訴請王安繁將系爭土地移轉登記返還予
    王水榮、王來福。其因恐王安繁、相對人將系爭土地為讓與
    、設定他項權利、出租及其他一切處分行為，使其請求之標
    的現狀變更，有日後不能或甚難強制執行之虞，願供擔保以
    代釋明，聲請就系爭土地裁定准予假處分，已據其提出土地
    登記第二類謄本、信託契約書、土地所有權狀、郵局存証信
    函、欣祐公司基本資料查詢、抗告人對王水榮、王來福等人
    之債權憑証、系爭土地異動索引（原審卷6 至19頁、25至26
    頁）為証（原裁定就王安繁部分，准許抗告人以10萬445 元
    供擔保後，王安繁對於系爭土地應有部分2/3 於本案判決前
    ，不得為讓與、設定他項權利、出租及其他一切處分行為，
    抗告人此部分未聲明不服），則抗告人既主張相對人與王安
    繁間就系爭土地應有部分18% 係通謀虛偽意思表示，或詐害
    其債權，或主張欲代位終止借名契約，則於訴訟期間，如未
    就相對人已取得系爭土地應有部分18% 部分予以假處分，相
    對人即得對該應有部分為處分等行為，則抗告人即有以假處
    分必要，故其主張王安繁所處分之應有部分乃屬於王水榮或
    王來福之應有部分，應認已盡釋明之責，且其陳明願供擔保
    以補釋明之不足，核屬可採。原裁定以「王安繁固將系爭土
    地應有部分18% 移轉予相對人，但抗告人僅能代位王水榮、
    王來福終止系爭土地應有部分2/3 之借名登記契約，茲王安
    繁於移轉系爭土地應有部分18% 予相對人後，尚有應有部分
    82% ，超過抗告人得代位終止借名登記契約王水榮、王來福
    合計應有部分2/3 部分，故抗告人聲請就相對人就系爭土地
    應有部分18% 為假處分，為無理由，駁回抗告人聲請甲○○
    就其所有應有部分18 %之假處分」，即有未當。抗告意旨指
    摘原裁定不當，求予廢棄，為有理由。原裁定准許抗告人對
    王安繁假處分時，審酌系爭土地面積565 平方公尺、公告現
    值為每平方公尺1600元，王安繁應有部分2/3 ，其價值為60
    萬2667元（1600元×565 ×2/3=60萬2667元，元以下四捨五
    入），預計本案訴訟期間以週年利率5%計算相對人可能因抗
    告人聲請假處分遭受之損害為10萬445 元（60萬2667元×5%
    ×3 又4/12=10 萬445 元）。抗告人及王安繁對之均未聲明
    不服，本院亦依上開標準審酌相對人因抗告人聲請本件假處
    分可能遭受之損害為2 萬7120元（1600元×565 ×18 %×5%
    ×3 又4/12=2萬7120元，元以下四捨五入）。爰審酌上情，
    認本件擔保金以3 萬元為適當，裁定如主文第2 項所示。
四、據上論結，本件抗告為有理由，依民事訴訟法第450 條、第
    95條 、第78條，裁定如主文。
中    華    民    國    99    年    4     月    28    日
                            民事第六庭
                                審判長法官  許明進
                                法      官  徐文祥
                                法      官  李炫德
以上正本證明與原本無異。
本件不得再抗告。
中    華    民    國    99    年    4     月    28    日
                                書  記  官  盧雅婷

司法院資訊處製作；財團法人民間司法改革基金會備份。
